---
title: "Identity Masking with Class Roll Data"
author: "coop711"
date: "`r Sys.Date()`"
output: html_document
---


```{r setup, include=FALSE}
knitr::opts_chunk$set(echo = TRUE)
# install.packages("xlsx", repos = "https://cran.rstudio.com")
library(xlsx)
library(knitr)
```

### Data

```{r, data}
class_roll <- read.xlsx("../data/class_roll0303_deid.xlsx", 
                        sheetIndex = 1, 
                        startRow = 2, 
                        endRow = 162, 
                        colIndex = c(3:7, 9), 
                        colClasses = rep("character", 6), 
                        encoding = "UTF-8", 
                        stringsAsFactors = FALSE)
names(class_roll) <- c("dept", "id", "name", "year", "email", "cell_no")
```

### Names

이름이 세 글자가 아닌 경우에 세 글자로 변환. `nchar()` 함수 활용 방법에 유의.

`paste()`와 이의 간편형 `paste0()`의 차이점에 대해서도 익혀두면 편한게 사용할 수 있음.

`text` 자료를 다룰 때 유용한 함수로 `substr()`와 같은 종류의 함수가 많이 있으므로 필요한 때 검색해서 사용하면 됨.

`sapply()`, `apply()` 는 `R`의 강점으로 데이터를 일정 조건에 따라 쪼개고 동일한 기능을 적용시킨 후 도로 합치는 역할을 함.

```{r, name, eval = TRUE}
#> 흔히 갖는 세글자 이름이 아닌 사람 검색. `which()`는 인덱스를 찾는 기능을 가짐.
#> 복성의 경우는 사전을 만들어 별도로 취급하여야 하므로 이름의 첫 글자만 성으로 취급.
not3_ind <- which(nchar(class_roll$name) != 3)
not3_ind
#> 세글자 이름이 아닌 사람의 이름을 "성ㅇㅇ"으로 대체. `paste0()`는 `paste(..., sep = "")`.
class_roll$name[not3_ind] <- paste(substr(class_roll$name[not3_ind], 
                                          start = 1, 
                                          stop = 1), 
                                   "ㅇㅇ", 
                                   sep = "")
# class_roll$name[not3_ind] <- paste0(substr(class_roll$name[not3_ind], 
#                                            start = 1, 
#                                            stop = 1), 
#                                     "ㅇㅇ")
#> 세 글자 이름이 아닌 사람 확인.
class_roll$name[not3_ind]
#> 세 글자 이름으로 변환한 이유는 `sapply()`를 적용하여 비교적 다루기 편한 행렬 구조를 만드는 것임. 사용자 함수를 만드는 가장 흔한 이유는 합성함수를 간단히 구성하기 위함. `strsplit()`의 결과값이 `list`이기 때문에 `unlist()`를 사용하여 행렬이 나오도록 함.
names_split <- sapply(class_roll$name, 
                      function(x) unlist(strsplit(x, split = "")))
#> `names_split` 에서 이름 부분에 해당하는 2-3 행을 "ㅇ" 으로 대체
names_split[2:3, ] <- rep("ㅇ", 2)
#> 출석부에서 "이름" 열을 `names_split`으로 대체, `collapse = ""`는 글자 벡터를 한 글자로 합치는 구실. 
class_roll$name <- apply(names_split, 
                         MARGIN = 2, 
                         FUN = paste, collapse = "")
kable(head(class_roll))
```

### Cell Phone Numbers

모바일 폰 번호의 끝 네 자리를 "xxxx" 로 대체하는 과정임. 번호가 나와 있지 않은 사람들의 경우 `sapply()`를 적용하기 쉽게 `NA-NA-NA`로 대체함.

```{r, cell_no}
#>`is.na()` 함수는 다양한 데이터 구조에서 NA가 있으면 TRUE,  그렇지 않은면 FALSE
cell_na <- is.na(class_roll$cell_no)
#> 없는 전화번호는 `NA-NA-NA`로 대체
class_roll$cell_no[cell_na] <- "NA-NA-NA"
#> 전화번호를 `-`에서 세 단위로 쪼갬.
cell_split <- sapply(class_roll$cell_no, 
                     function(x) unlist(strsplit(x, split = "-")))
# `cell_split` 행렬의 세번째 행을 모두 `xxxx`로 대체  
cell_split[3, ] <- "xxxx"
#> `xxxx`를 넣은 전화 번호를 다시 출석부에 넣음. 넣기 위하여 세 개의 원소로 나뉘어 있던 `cell_split`의 개인별 번호를 `-`로 구분하는 하나의 원소로 합침.
class_roll$cell_no <- apply(cell_split, 
                            MARGIN = 2, 
                            FUN = paste, collapse = "-")
kable(head(class_roll))
```

### e-mail

email 주소는 `@`를 사이에 두고 나뉘어지므로 앞에서 공부한 기법을 그대로 적용. email 주소에서 서비스업체만 그대로 두고 개인 식별이 가능한 이름 부분은 `user_name`으로 대체

```{r, e_mail}
email_na <- which(is.na(class_roll$email))
class_roll$email[email_na] <- "NA@NA"
email_split <- sapply(class_roll$email, 
                      function(x) unlist(strsplit(x, split = "@")))
# email_split
email_split[1, ] <- "user_name"
class_roll$email <- apply(email_split, 
                          MARGIN = 2, 
                          paste, collapse = "@")
kable(head(class_roll))
```

### 학번 가리기

학번은 입학연도를 나타내는 첫 네자리와 개인 식별번호로 구성되어 있다. 여기서,  
개인식별번호를 "9999"로 가려보자. `substr() <-` 을 이용하면 학번의 개인정보를 가리는 일은 한 줄의 코드로 가능하다. 

```{r}
substr(class_roll$id, start = 5, stop = 8) <- "9999"
kable(head(class_roll))
```


<!--
```{r, save}
write.table(class_roll, file ="../data/class_roll_masked.txt")
save.image("../R/class_roll_170303_data_masked.RData")
```
-->