---
title: "Gini_OECD_2018"
author: "coop711"
date: "`r Sys.Date()`"
output: html_document
---

```{r setup, include = FALSE}
knitr::opts_chunk$set(message = FALSE, warning = FALSE)
```

## Data 작업

* OECD 국가들의 Gini 계수 읽어들이기. 세전과 세후로 구분.
* 데이터 출처 : OECD, *Government at a Glance 2021*, Figure 13.7  
  (시트 `13.7 Graph`의 38행은 헤더, 39~71행은 OECD 32개국 + OECD 평균(R56)으로 33개 항목. 72행은 빈 행이고 73~75행은 비OECD 국가(ROU, RUS, CRI)이므로 `range = "A38:C71"` 로 한정.)

```{r}
library(knitr)
library(readxl)
library(dplyr)
library(tidyr)
library(ggplot2)

Gini <- read_excel("../data/GOV-2021-162-EN-G121.xlsx",
                   sheet = "13.7 Graph",
                   range = "A38:C71",
                   col_names = TRUE)

# 헤더가 길어서 짧은 이름으로 변경 후, Before -> After 순서로 재배열
Gini_b_a <- Gini %>%
  rename(Country = 1, After = 2, Before = 3) %>%
  select(Country, Before, After) %>%
  as.data.frame()

str(Gini_b_a)
```

* 세전과 세후의 Gini 계수 차이를 개선도(Improvement)라고 명명.

```{r}
Gini_b_a <- Gini_b_a %>%
  mutate(Improvement = Before - After)
Gini_b_a
```

* 개선도가 낮은 순서로 나열.

```{r}
Gini_b_a %>% arrange(Improvement)
```

* 개선도가 높은 순서로 나라명을 나열하려면 `desc()` 또는 `-` 부호 사용.

```{r}
Gini_b_a %>% arrange(desc(Improvement))
```

<P style = "page-break-before:always">

## Graphic representation

* 세전 세후 Gini 계수를 시각적으로 비교하려면 `barplot()`이 적합함. `barplot(height, ...)`에서 `height`가 매트릭스일 때는 막대는 열의 각 요소를 크기대로 쌓아놓은 형태가 되므로, `t()`를 이용하여 transpose시킨 후 `barplot()`을 적용. 또한 transpose를 시켜도 여전히 data frame 이기 때문에 매트릭스로 강제 변환함. 세전, 세후 비교를 위해 쌓아 놓기 보다는 옆에 늘어세우는 게 나으므로 `beside = TRUE`를 적용하고 각 막대의 이름으로 나라이름을 사용.

```{r fig.width = 10, fig.height = 5}
barplot(as.matrix(t(Gini_b_a[, c("Before", "After")])),
        beside = TRUE,
        names.arg = Gini_b_a$Country)
```

* 개선도 순서(내림차순)를 `o_improvement`로 저장하여 지속적으로 활용.

```{r}
o_improvement <- order(Gini_b_a$Improvement, decreasing = TRUE)
Gini_b_a$Country[o_improvement]
```

* 개선도 순서대로 막대를 늘어세우면,

```{r fig.width = 10, fig.height = 5}
barplot(as.matrix(t(Gini_b_a[o_improvement, c("Before", "After")])),
        beside = TRUE,
        names.arg = Gini_b_a$Country[o_improvement])
```

* `las = 2`를 이용하여 막대 이름을 눕힘.

```{r fig.width = 10, fig.height = 5}
barplot(as.matrix(t(Gini_b_a[o_improvement, c("Before", "After")])),
        beside = TRUE,
        names.arg = Gini_b_a$Country[o_improvement],
        las = 2)
```

* 나라 이름이 가리지 않도록 `par("mai")`를 조정.

```{r fig.width = 10, fig.height = 5}
old_par <- par(no.readonly = TRUE)
par("mai" = c(1.5, 0.8, 0.8, 0.4))
barplot(as.matrix(t(Gini_b_a[o_improvement, c("Before", "After")])),
        beside = TRUE,
        names.arg = Gini_b_a$Country[o_improvement],
        las = 2)
par(old_par)
```

* 불평등이 심하다고 판단하는 Gini 계수 0.4를 경계로 나눠 보면,

```{r fig.width = 10, fig.height = 5}
old_par <- par(no.readonly = TRUE)
par("mai" = c(1.5, 0.8, 0.8, 0.4))
barplot(as.matrix(t(Gini_b_a[o_improvement, c("Before", "After")])),
        beside = TRUE,
        names.arg = Gini_b_a$Country[o_improvement],
        las = 2)
abline(h = 0.4, lty = 2, col = "red")
par(old_par)
```

* 범례와 메인 타이틀 추가. 좌표에 유의.

```{r fig.width = 10, fig.height = 5}
old_par <- par(no.readonly = TRUE)
par("mai" = c(1.5, 0.8, 0.8, 0.4))
barplot(as.matrix(t(Gini_b_a[o_improvement, c("Before", "After")])),
        beside = TRUE,
        names.arg = Gini_b_a$Country[o_improvement],
        legend.text = c("Before Tax", "After Tax"),
        args.legend = list(x = 105, y = 0.62),
        las = 2)
abline(h = 0.4, lty = 2, col = "red")
title(main = "Gini Coefficients of OECD Countries")
par(old_par)
```


* 이번에는 막대를 눕히는 방법을 생각해 보자. 옆으로 눕히면서 `las = 1` 로 설정하면,

```{r fig.width = 5, fig.height = 9}
barplot(as.matrix(t(Gini_b_a[o_improvement, c("Before", "After")])),
        beside = TRUE,
        horiz = TRUE,
        names.arg = Gini_b_a$Country[o_improvement],
        las = 1)
```

* 역시 나라 이름이 가리지 않도록 `par("mai")`를 조정.

```{r fig.width = 5, fig.height = 10}
old_par <- par(no.readonly = TRUE)
par("mai" = c(1.0, 1.5, 0.8, 0.4))
barplot(as.matrix(t(Gini_b_a[o_improvement, c("Before", "After")])),
        beside = TRUE,
        horiz = TRUE,
        names.arg = Gini_b_a$Country[o_improvement],
        las = 1)
par(old_par)
```

* 개선도가 낮은 순서대로 밑에서 올라가도록 다시 그리면,

```{r fig.width = 5, fig.height = 10}
o_improvement_asc <- order(Gini_b_a$Improvement)
old_par <- par(no.readonly = TRUE)
par("mai" = c(1.0, 1.5, 0.8, 0.4))
barplot(as.matrix(t(Gini_b_a[o_improvement_asc, c("Before", "After")])),
        beside = TRUE,
        horiz = TRUE,
        names.arg = Gini_b_a$Country[o_improvement_asc],
        las = 1)
par(old_par)
```

* 세전 Gini 계수 0.4를 경계로 나눠보면,

```{r fig.width = 5, fig.height = 10}
old_par <- par(no.readonly = TRUE)
par("mai" = c(1.0, 1.5, 0.8, 0.4))
barplot(as.matrix(t(Gini_b_a[o_improvement_asc, c("Before", "After")])),
        beside = TRUE,
        horiz = TRUE,
        names.arg = Gini_b_a$Country[o_improvement_asc],
        las = 1)
abline(v = 0.4, lty = 2, col = "red")
par(old_par)
```

* 범례 및 메인 타이틀 추가. 시행착오를 거쳐 구한 좌표에 유의할 것.

```{r fig.width = 5, fig.height = 10}
old_par <- par(no.readonly = TRUE)
par("mai" = c(1.0, 1.5, 0.8, 1.2))
barplot(as.matrix(t(Gini_b_a[o_improvement_asc, c("Before", "After")])),
        beside = TRUE,
        horiz = TRUE,
        names.arg = Gini_b_a$Country[o_improvement_asc],
        legend.text = c("Before Tax", "After Tax"),
        args.legend = list(x = 0.7, y = 106.5),
        las = 1)
abline(v = 0.4, lty = 2, col = "red")
title(main = "Gini Coefficients of OECD Countries")
par(old_par)
```

<P style = "page-break-before:always">

## ggplot

### Tidy Data

* 깔끔한 데이터로 변환하기 위하여 `tidyr` 활용.

```{r}
Gini_b_a_long <- Gini_b_a %>%
  pivot_longer(cols = c(Before, After),
               names_to = "Tax",
               values_to = "Gini_Coef") %>%
  mutate(Tax = factor(Tax, levels = c("Before", "After")))
```

* `ggplot2` 등록 후 `geom_col()`. `x = Country` 라고 설정함에 따라 나라 이름 약자의 알파벳 순서로 아래부터 올라오는 점에 유의.

```{r fig.width = 7, fig.height = 9}
ggplot(data = Gini_b_a_long,
       mapping = aes(x = Country,
                     y = Gini_Coef,
                     fill = Tax)) +
  geom_col(position = "dodge") +
  coord_flip()
```

* 개선도 순서대로 늘어세우려면 그 순서를 `level`로 갖는 `factor`로 만들어야함. `reorder()` 함수를 효과적으로 활용할 수 있음. 따라서,

```{r fig.width = 16, fig.height = 8}
# 출력 폴더 생성 (존재하지 않을 경우)
if (!dir.exists("../pics")) dir.create("../pics", recursive = TRUE)

p <- ggplot(data = Gini_b_a_long,
            mapping = aes(x = reorder(Country, -Improvement),
                          y = Gini_Coef,
                          fill = Tax)) +
  geom_col(position = "identity",
           na.rm = TRUE) +
  geom_hline(yintercept = 0.4,
             color = "red",
             linetype = "dotted",
             linewidth = 2) +
  scale_fill_manual(name = "",
                    labels = c("세전", "세후"),
                    values = c("darkgrey", "blue")) +
  geom_text(mapping = aes(x = Country,
                          y = -0.02,
                          label = Country),
            size = 5,
            angle = 45,
            family = "KoPubWorldDotum Medium") +
  labs(title = "OECD 지니계수",
       subtitle = "세전, 세후 개선도 낮은순",
       x = "",
       y = "Gini Coefficient") +
  theme_minimal(base_family = "KoPubWorldDotum Medium") +
  theme(plot.title = element_text(size = 30, hjust = 0.5,
                                  family = "KoPubWorldDotum Bold"),
        axis.text.y = element_text(size = 12),
        axis.text.x = element_blank(),
        legend.text = element_text(size = 12),
        plot.subtitle = element_text(size = 18, hjust = 0.5))
print(p)
ggsave(filename = "../pics/OECD_gini_ggplot_2018.png",
       plot = p, width = 16, height = 8, dpi = 300, bg = "white")
```

* 한글 제목 등의 세부 작업은 차후에.

## Comments

R 코드를 설명에 포함하려면 `class_roll %$%`처럼 backtick(`` ` ``) 으로 시작과 끝을 묶어줍니다. `$`는 LaTeX 으로 수식을 나타낼 때 사용하는 특수 문자이기 때문에 R 코드에서 `%$%` 를 설명하고 싶을 때 그대로 사용하면 수식으로 바뀔 수 있으니까 반드시 `` ` `` 으로 묶어 주세요.
