---
title: "OECD 국가들의 Gini 계수 비교"
author: "coop711"
date: "`r Sys.Date()`"
output:
  html_document:
    toc: true
    toc_depth: 2
---

```{r setup, include=FALSE}
knitr::opts_chunk$set(
  echo = TRUE,
  message = FALSE,
  warning = FALSE,
  fig.align = "center"
)
```

## Data 작업

OECD 자료에서 세전·세후 Gini 계수를 읽어들입니다. 원자료에는 `After taxes and transfers`, `Before taxes and transfers` 순서로 들어 있으므로, 분석에서는 `Before`, `After` 순서로 다시 정리합니다.

```{r load-packages}
library(readxl)
library(dplyr)
library(tidyr)
library(ggplot2)
```

```{r read-data}
# Rmd 파일과 엑셀 파일이 같은 폴더에 있을 때와
# RStudio 프로젝트의 data 폴더에 있을 때를 모두 고려한 경로 설정
xlsx_path <- if (file.exists("GOV-2021-162-EN-G121.xlsx")) {
  "GOV-2021-162-EN-G121.xlsx"
} else {
  "../data/GOV-2021-162-EN-G121.xlsx"
}

Gini_raw <- read_excel(
  path = xlsx_path,
  sheet = "13.7 Graph",
  range = "A38:C72",
  col_names = TRUE
)

names(Gini_raw) <- c("Country", "After", "Before")

Gini_all <- Gini_raw %>%
  filter(!is.na(Country)) %>%
  mutate(
    Country = recode(Country, SLV = "SVN"),  # 원자료의 SLV는 Slovenia(SVN)로 보는 것이 자연스러움
    Improvement = Before - After
  )

# OECD 평균은 국가가 아니므로 별도 보관
OECD_avg <- Gini_all %>%
  filter(Country == "OECD")

Gini_b_a <- Gini_all %>%
  filter(Country != "OECD") %>%
  select(Country, Before, After, Improvement)
```

세전 Gini 계수에서 세후 Gini 계수를 뺀 값을 개선도(`Improvement`)라고 부릅니다. 값이 클수록 조세와 이전지출을 거친 뒤 불평등이 더 많이 완화되었다는 뜻입니다.

```{r show-data}
Gini_b_a
```

개선도가 낮은 순서로 나열하면 다음과 같습니다.

```{r low-improvement}
Gini_b_a %>%
  arrange(Improvement)
```

개선도가 높은 순서로 나열하면 다음과 같습니다.

```{r high-improvement}
Gini_b_a %>%
  arrange(desc(Improvement))
```

한국의 위치만 따로 확인해 봅니다.

```{r korea-position}
Gini_b_a %>%
  arrange(desc(Improvement)) %>%
  mutate(rank_improvement = row_number()) %>%
  filter(Country == "KOR")
```

## Base R graphic representation

세전·세후 Gini 계수를 막대그래프로 비교합니다. `barplot()`에서 `height`가 행렬일 때 행별 값이 서로 다른 막대가 되므로, `t()`를 이용해 자료를 전치한 뒤 그립니다.

```{r base-barplot-basic, fig.width=10, fig.height=5}
barplot(
  as.matrix(t(Gini_b_a[, c("Before", "After")])),
  beside = TRUE,
  names.arg = Gini_b_a$Country,
  legend.text = c("Before Tax", "After Tax")
)
```

개선도 순서대로 막대를 늘어세우기 위해 정렬 순서를 저장합니다.

```{r order-improvement}
o_improvement <- order(Gini_b_a$Improvement, decreasing = TRUE)
Gini_b_a$Country[o_improvement]
```

```{r base-barplot-ordered, fig.width=10, fig.height=5}
old_par <- par(no.readonly = TRUE)
par(mar = c(8, 4, 4, 6), xpd = TRUE)

barplot(
  as.matrix(t(Gini_b_a[o_improvement, c("Before", "After")])),
  beside = TRUE,
  names.arg = Gini_b_a$Country[o_improvement],
  las = 2,
  col = c("darkgrey", "steelblue"),
  ylim = c(0, 0.55),
  main = "Gini Coefficients of OECD Countries",
  ylab = "Gini coefficient"
)
abline(h = 0.4, lty = 2, col = "red")
legend(
  "topright",
  inset = c(-0.18, 0),
  legend = c("Before Tax", "After Tax"),
  fill = c("darkgrey", "steelblue"),
  bty = "n"
)

par(old_par)
```

나라 이름이 많을 때는 가로 막대그래프가 더 읽기 쉽습니다.

```{r base-barplot-horizontal, fig.width=7, fig.height=10}
low_to_high <- order(Gini_b_a$Improvement)

old_par <- par(no.readonly = TRUE)
par(mar = c(4, 7, 4, 2))

barplot(
  as.matrix(t(Gini_b_a[low_to_high, c("Before", "After")])),
  beside = TRUE,
  horiz = TRUE,
  names.arg = Gini_b_a$Country[low_to_high],
  las = 1,
  col = c("darkgrey", "steelblue"),
  xlim = c(0, 0.55),
  main = "Gini Coefficients of OECD Countries",
  xlab = "Gini coefficient"
)
abline(v = 0.4, lty = 2, col = "red")
legend(
  "bottomright",
  legend = c("Before Tax", "After Tax"),
  fill = c("darkgrey", "steelblue"),
  bty = "n"
)

par(old_par)
```

## ggplot

### Tidy data

`ggplot2`를 사용하려면 세전과 세후를 하나의 변수(`Tax`)로 모은 긴 형태의 자료가 편리합니다.

```{r tidy-data}
Gini_long <- Gini_b_a %>%
  pivot_longer(
    cols = c(Before, After),
    names_to = "Tax",
    values_to = "Gini_Coef"
  ) %>%
  mutate(
    Tax = factor(Tax, levels = c("Before", "After")),
    Country_ordered = reorder(Country, Improvement)
  )
```

```{r ggplot-horizontal, fig.width=7, fig.height=10}
p <- ggplot(
  data = Gini_long,
  aes(x = Country_ordered, y = Gini_Coef, fill = Tax)
) +
  geom_col(position = position_dodge(width = 0.75), width = 0.65) +
  coord_flip() +
  geom_hline(yintercept = 0.4, color = "red", linetype = "dotted", linewidth = 1) +
  scale_fill_manual(
    name = "",
    labels = c("세전", "세후"),
    values = c("Before" = "darkgrey", "After" = "steelblue")
  ) +
  labs(
    title = "OECD 국가들의 Gini 계수",
    subtitle = "세전·세후 비교: 개선도 낮은 순",
    x = "",
    y = "Gini coefficient"
  ) +
  theme_minimal(base_size = 13) +
  theme(
    plot.title = element_text(size = 22, hjust = 0.5, face = "bold"),
    plot.subtitle = element_text(size = 15, hjust = 0.5),
    legend.position = "top"
  )

p
```

그림 파일로 저장하려면 저장 폴더를 먼저 만든 뒤 `ggsave()`를 실행합니다.

```{r save-plot, eval=FALSE}
dir.create("../pics", showWarnings = FALSE, recursive = TRUE)
ggsave(
  filename = "../pics/OECD_gini_ggplot_2018.png",
  plot = p,
  width = 7,
  height = 10,
  dpi = 300,
  bg = "white"
)
```

## 수업에서 강조할 점

1. 세전 Gini 계수는 시장소득 기준의 불평등을 보여 줍니다.
2. 세후 Gini 계수는 조세와 이전지출 이후의 불평등을 보여 줍니다.
3. `Improvement = Before - After`는 조세·이전지출을 통한 불평등 완화 정도로 해석할 수 있습니다.
4. 한국은 세전 불평등도 자체가 매우 높은 편은 아니지만, 세전과 세후의 차이가 작아 재분배를 통한 개선도는 낮은 편으로 나타납니다.
5. OECD 평균은 개별 국가가 아니므로 순위 비교에서는 제외하고, 필요하면 기준선이나 참고값으로 따로 활용하는 편이 좋습니다.

## Comments

R 코드를 설명에 포함하려면 `class_roll %$%`처럼 backtick(`` ` ``)으로 시작과 끝을 묶어줍니다. `$`는 LaTeX에서 수식을 나타낼 때 사용하는 특수 문자이기 때문에, R 코드에서 `%$%`를 설명하고 싶을 때는 반드시 backtick으로 묶어 주세요.
