---
title: "Gini_OECD"
author: "coop711"
date: "`r Sys.Date()`"
output: html_document
---
 
## Data 작업

* OECD 국가들의 Gini계수 읽어들이기. 세전과 세후로 구분. 

```{r, message = FALSE}
library(knitr)
library(readxl)
library(magrittr)
library(extrafont)
Gini <-
  read_excel("../data/GOV-2021-162-EN-G121.xlsx",
             range = "A38:C71",
#             range = "A38:C75",
             col_names = TRUE)
names(Gini) <- c("Country", "After", "Before")
Gini %<>%
  data.frame
Gini_b_a <-
  Gini[, c(1, 3, 2)]
```
* 세전과 세후의 Gini 계수 차이를 개선도(Improvement)라고 명명.

```{r}
Gini_b_a$Improvement <- Gini_b_a[, 2] - Gini_b_a[, 3]
Gini_b_a
```

* 개선도가 낮은 순서로 나열.

```{r}
Gini_b_a[order(Gini_b_a$Improvement), ]
```

* 개선도가 높은 순서로 나라명을 나열하려면, `decreasing = TRUE` 추가.

```{r}
Gini_b_a[order(Gini_b_a$Improvement, decreasing = TRUE), ]
```

<P style = "page-break-before:always">

## Graphic representation

* 세전 세후 Gini 계수를 시각적으로 비교하려면 `barplot()`이 적합함. `barplot(height, ...)`에서 `height`가 매트릭스일 때는 막대는 열의 각 요소를 크기대로 쌓아놓은 형태가 되므로, `t()`를 이용하여 transpose시킨 후 `barplot()`을 적용. 또한 transpose를 시켜도 여전히 data frame 이기 때문에 매트릭스로 강제 변환함. 세전, 세후 비교를 위해 쌓아 놓기 보다는 옆에 늘어세우는 게 나으므로  `beside=TRUE`를 적용하고 각 막대의 이름으로 나라이름을 사용. 

```{r fig.width = 10, fig.height = 5}
barplot(as.matrix(t(Gini_b_a[, 2:3])), 
        beside = TRUE, 
        names.arg = Gini_b_a$Country)
```

* 개선도 순서(내림차순)를 `o_improvement`로 저장하여 지속적으로 활용.

```{r}
o_improvement <- order(Gini_b_a$Improvement, decreasing = TRUE)
Gini_b_a$Country[o_improvement]
```

* 개선도 순서대로 막대를 늘어세우면,

```{r fig.width = 10, fig.height = 5}
barplot(as.matrix(t(Gini_b_a[o_improvement, 2:3])), 
        beside = TRUE, 
        names.arg = Gini_b_a$Country[o_improvement])
```

* `las = 2`를 이용하여 막대 이름을 눕힘.

```{r fig.width = 10, fig.height = 5}
barplot(as.matrix(t(Gini_b_a[o_improvement, 2:3])), 
        beside = TRUE, 
        names.arg = Gini_b_a$Country[o_improvement], 
        las = 2)
```

* 나라 이름이 가리지 않도록 `par("mai")`를 조정

```{r fig.width = 10, fig.height = 5}
old_par <- par(no.readonly = TRUE)
par("mai")
par("mai" = c(1.5, 0.8, 0.8, 0.4))
barplot(as.matrix(t(Gini_b_a[o_improvement, 2:3])), 
        beside = TRUE, 
        names.arg = Gini_b_a$Country[o_improvement], 
        las = 2)
par(old_par)
```

* 불평등이 심하다고 판단하는 Gini 계수 0.4를 경계로 나눠 보면,

```{r fig.width = 10, fig.height = 5}
old_par <- par(no.readonly = TRUE)
par("mai")
par("mai" = c(1.5, 0.8, 0.8, 0.4))
barplot(as.matrix(t(Gini_b_a[o_improvement, 2:3])), 
        beside = TRUE, 
        names.arg = Gini_b_a$Country[o_improvement], 
        las = 2)
abline(h = 0.4, lty = 2, col = "red")
par(old_par)
```

* 범례와 메인 타이틀 추가. 좌표에 유의

```{r fig.width = 10, fig.height = 5}
old_par <- par(no.readonly = TRUE)
par("mai")
par("mai" = c(1.5, 0.8, 0.8, 0.4))
barplot(as.matrix(t(Gini_b_a[o_improvement, 2:3])), 
        beside = TRUE, 
        names.arg = Gini_b_a$Country[o_improvement], 
        legend.text = c("Before Tax", "After Tax"),
        args.legend = list(x = 105, y = 0.62), 
        las = 2)
abline(h = 0.4, lty = 2, col = "red")
title(main = "Gini Coefficients of OECD Countries")
par(old_par)
```


* 이번에는 막대를 눕히는 방법을 생각해 보자. 옆으로 눕히면서 `las = 1` 로 설정하면,

```{r fig.width = 5, fig.height = 9}
barplot(as.matrix(t(Gini_b_a[o_improvement, 2:3])), 
        beside = TRUE, 
        horiz = TRUE, 
        names.arg = Gini_b_a$Country[o_improvement], 
        las = 1)
```

* 역시 나라 이름이 가리지 않도록 `par("mai")`를 조정.

```{r fig.width = 5, fig.height = 10}
old_par <- par(no.readonly = TRUE)
par("mai")
par("mai" = c(1.0, 1.5, 0.8, 0.4))
barplot(as.matrix(t(Gini_b_a[o_improvement, 2:3])), 
        beside = TRUE, 
        horiz = TRUE, 
        names.arg = Gini_b_a$Country[o_improvement], 
        las = 1)
par(old_par)
```

* 개선도가 낮은 순서대로 밑에서 올라가도록 다시 그리면,

```{r fig.width = 5, fig.height = 10}
old_par <- par(no.readonly = TRUE)
par("mai")
par("mai" = c(1.0, 1.5, 0.8, 0.4))
barplot(as.matrix(t(Gini_b_a[order(Gini_b_a$Improvement), 2:3])), 
        beside = TRUE, 
        horiz = TRUE, 
        names.arg = Gini_b_a$Country[order(Gini_b_a$Improvement)], 
        las = 1)
par(old_par)
```

* 세전 Gini 계수 0.4를 경계로 나눠보면

```{r fig.width = 5, fig.height = 10}
old_par <- par(no.readonly = TRUE)
par("mai")
par("mai" = c(1.0, 1.5, 0.8, 0.4))
barplot(as.matrix(t(Gini_b_a[order(Gini_b_a$Improvement), 2:3])), 
        beside = TRUE, 
        horiz = TRUE, 
        names.arg = Gini_b_a$Country[order(Gini_b_a$Improvement)],
        las = 1)
abline(v = 0.4, lty = 2, col = "red")
par(old_par)
```

* 범례 및 메인 타이틀 추가. 시행착오를 거쳐 구한 좌표에 유의할 것.

```{r fig.width = 5, fig.height = 10}
old_par <- par(no.readonly = TRUE)
par("mai")
par("mai" = c(1.0, 1.5, 0.8, 1.2))
barplot(as.matrix(t(Gini_b_a[order(Gini_b_a$Improvement), 2:3])), 
        beside = TRUE, 
        horiz = TRUE, 
        names.arg = Gini_b_a$Country[order(Gini_b_a$Improvement)],
        legend.text = c("Before Tax", "After Tax"), 
        args.legend = list(x = 0.7, y = 106.5), 
        las = 1)
abline(v = 0.4, lty = 2, col = "red")
title(main = "Gini Coefficients of OECD Countries")
par(old_par)
```

<P style = "page-break-before:always">

## ggplot

### Tidy Data

* 깔끔한 데이터로 변환하기 위하여 `tidyr` 활용

```{r, message = FALSE}
library(tidyr)
library(dplyr)

Gini_b_a_melt <- Gini_b_a %>%
  pivot_longer(cols = c(Before, After),
               names_to = "Tax",
               values_to = "Gini_Coef") %>%
  mutate(Tax = factor(Tax, levels = c("Before", "After")))
```

* `ggplot2` 등록 후 `geom_bar()`

```{r, fig.width = 7, fig.height = 9}
library(ggplot2)
ggplot(data = Gini_b_a_melt, 
       mapping = aes(x = Country, 
                     y = Gini_Coef, 
                     fill = Tax)) + 
  geom_bar(stat = "identity", 
           position = "dodge") +
  coord_flip()
```

* 개선도 순서대로 늘어세우려면 그 순서를 `level`로 갖는 `factor`로 만들어야함. `reorder()` 함수를 효과적으로 활용할 수 있음. 따라서,

```{r, fig.width = 16, fig.height = 8}
ggplot(data = Gini_b_a_melt, 
       mapping = aes(x = reorder(Country, -Improvement), 
                     y = Gini_Coef, 
                     fill = Tax)) + 
  geom_bar(stat = "identity", 
           position = "identity", 
           na.rm = TRUE) +
  geom_hline(yintercept = 0.4, 
             color = "red", 
             linetype = "dotted", 
             linewidth = 2) +
  scale_fill_manual(name = "", 
#                    limits = c("Before", "After"),
                    labels = c("세전", "세후"),
                    values = c("darkgrey", "blue")) +
#   scale_fill_brewer(type = "qual", palette = "Set1", direction = -1) +
  geom_text(mapping = aes(x = Country,
                          y = -0.02,
                          label = Country),
            size = 5,
            angle = 45,
            family = "KoPubWorldDotum Medium") +
  labs(title = "OECD 지니계수", 
       subtitle = "세전, 세후 개선도 낮은순", 
       x = "",
       y = "Gini Coefficient") +
  theme_minimal(base_family = "KoPubWorldDotum Medium") +
  theme(plot.title = element_text(size = 30, hjust = 0.5, 
                                  family = "KoPubWorldDotum Bold"),
        axis.text.y = element_text(size = 12),
        axis.text.x = element_blank(),
        legend.text = element_text(size = 12),
        plot.subtitle = element_text(size = 18, hjust = 0.5)) 
# +
# coord_flip()
ggsave(file = "../pics/OECD_gini_ggplot_2018.png", dpi = 300, bg = "white")
```

* 한글 제목 등의 세부 작업은 차후에

## Comments

R 코드를 설명에 포함하려면 `class_roll %$%`처럼 backtick(`` ` ``) 으로 시작과 끝을 묶어줍니다. `$`는 LaTeX 으로 수식을 나타낼 때 사용하는 특수 문자이기 때문에 R 코드에서 `%$%` 를 설명하고 싶을 때 그대로 사용하면 수식으로 바뀔 수 있으니까 반드시 `` ` `` 으로 묶어 주세요. 