---
title: "Bortkewitsch의 말발굽 사고 자료와 기대값"
author: "Kee-Won Lee"
date: "`r Sys.Date()`"
output: html_document
---

```{r setup, include = FALSE}
knitr::opts_chunk$set(
  echo = TRUE,
  message = FALSE, 
  warning = FALSE,
  fig.align = "center",
  fig.width = 5.5,
  fig.height = 5.5
  )
options(digits = 4)
library(tidyverse)
library(pscl)
library(showtext)
library(sysfonts)
font_add_google(name = "Nanum Gothic", family = "nanum")
showtext_auto()
par(family = "nanum")
```

## 1. 자료

프러시아 14개 연대에서 20년 동안 관찰된 말발굽 사고 사망자 수 자료이다.  
원시자료는 `pscl` 패키지의 `prussian` 데이터에 들어 있다.

```{r}
data(prussian)

horsekick <- prussian %>%
  count(y, name = "Corps") %>%
  rename(Deaths = y) %>%
  mutate(
    p = Corps / sum(Corps),
    F = cumsum(p)
  )

horsekick
```

이 자료의 평균 사망자 수는 다음과 같다.

```{r}
mean(prussian$y)
```

## 2. 분포표와 누적분포

확률질량함수와 누적분포함수를 함께 적어 보면 다음과 같다.

```{r}
horsekick %>%
  transmute(
    Deaths,
    Corps,
    Probability = round(p, 3),
    CDF = round(F, 3)
  )
```

누적분포함수를 계단함수로 그리면 다음과 같다.

```{r}
plot(F ~ Deaths, data = horsekick,
     xlim = c(-0.5, 4.5), ylim = c(0.5, 1.02),
     xlab = "사망자 수", ylab = "누적확률 F(x)",
     yaxt = "n")
axis(2, at = horsekick$F,
     labels = format(round(horsekick$F, 3), nsmall = 3),
     las = 2)
abline(v = 0:4, lty = 3, col = "gray70")
segments(x0 = 0:4, y0 = horsekick$F, x1 = 1:5, y1 = horsekick$F, lwd = 2)
points(horsekick$Deaths, horsekick$F, pch = 21, bg = "black")
points(1:4, horsekick$F[1:4], pch = 21, bg = "white")
```

## 3. 기대값을 보통 방식으로 계산하기

기대값은

\[
E(X)=\sum_x xP(X=x)
\]

로 계산된다.

```{r}
EX1 <- sum(horsekick$Deaths * horsekick$p)
EX1
```

즉,

\[
E(X)=0\times P(X=0)+1\times P(X=1)+2\times P(X=2)+3\times P(X=3)+4\times P(X=4)
\]

이다.


같은 총면적을 **세로 막대의 합**으로도, **가로 막대의 합**으로도 볼 수 있다.  
아래 그림은 \(\sum xP(X=x)\) 에 해당하는 면적을 가로로 다시 쌓아 본 것이다.

```{r message = FALSE, warning = FALSE}
library(RColorBrewer)

h_pal <- brewer.pal(4, "Purples")

plot(F ~ Deaths, data = horsekick,
     xlim = c(-0.5, 4.5), ylim = c(0.5, 1.02),
     xlab = "사망자 수", ylab = "누적확률 F(x)",
     yaxt = "n")

axis(2, at = horsekick$F,
     labels = format(round(horsekick$F, 3), nsmall = 3),
     las = 2)

abline(v = 0:4, lty = 3, col = "gray70")

segments(x0 = 0:4, y0 = horsekick$F, x1 = 1:5, y1 = horsekick$F, lwd = 2)
segments(x0 = 0:4, y0 = c(horsekick$F[-1], 1),
         x1 = 0:4, y1 = horsekick$F, lty = 3)

for (k in 1:4) {
  rect(xleft = 0,
       ybottom = horsekick$F[k],
       xright = k,
       ytop = horsekick$F[k + 1],
       col = h_pal[k],
       border = NA)
}

points(horsekick$Deaths, horsekick$F, pch = 21, bg = "black", col = "black")
points(horsekick$Deaths[2:5], horsekick$F[1:4], pch = 21, bg = "white", col = "black")
```

## 4. 기대값을 윗부분 면적으로 계산하기

음이 아닌 정수값 확률변수에 대해서는

\[
E(X)=\sum_{k=1}^{\infty}P(X\ge k)
\]

가 성립한다.

이 자료에서는 최대값이 4이므로

\[
E(X)=P(X\ge 1)+P(X\ge 2)+P(X\ge 3)+P(X\ge 4)
\]

만 계산하면 된다.

```{r}
tail_prob <- tibble(
  k = 1:max(horsekick$Deaths),
  tail = sapply(k, function(k) sum(horsekick$p[horsekick$Deaths >= k]))
)

tail_prob
```

```{r}
EX2 <- sum(tail_prob$tail)
EX2
```

두 결과는 서로 같다.

```{r}
c(EX1 = EX1, EX2 = EX2)
```

## 5. 왜 윗부분 면적인가?

누적분포함수의 각 계단 위에 남아 있는 높이는 다음과 같다.

- 첫 번째 직사각형의 높이: \(P(X\ge 1)\)
- 두 번째 직사각형의 높이: \(P(X\ge 2)\)
- 세 번째 직사각형의 높이: \(P(X\ge 3)\)
- 네 번째 직사각형의 높이: \(P(X\ge 4)\)

폭이 모두 1이므로, 이 직사각형들의 넓이 합은 곧

\[
P(X\ge1)+P(X\ge2)+P(X\ge3)+P(X\ge4)=E(X)
\]

가 된다.

```{r}
plot(F ~ Deaths, data = horsekick,
     xlim = c(-0.5, 4.5), ylim = c(0.5, 1.02),
     xlab = "사망자 수", ylab = "누적확률 F(x)",
     yaxt = "n")
axis(2, at = horsekick$F,
     labels = format(round(horsekick$F, 3), nsmall = 3),
     las = 2)
abline(v = 0:4, lty = 3, col = "gray70")
segments(x0 = 0:4, y0 = horsekick$F, x1 = 1:5, y1 = horsekick$F, lwd = 2)

tail_cols <- RColorBrewer::brewer.pal(4, "Blues")

for (k in 1:4) {
  rect(xleft = k - 1,
       ybottom = horsekick$F[k],
       xright = k,
       ytop = 1,
       col = tail_cols[k],
       border = NA)
}

points(horsekick$Deaths, horsekick$F, pch = 21, bg = "black")
points(1:4, horsekick$F[1:4], pch = 21, bg = "white")
```

## 6. 정리

이 자료에서 평균 사망자 수는 약 `r round(EX1, 3)`명이다.

이 값은 두 가지 방식으로 똑같이 계산된다.

1. \(\sum xP(X=x)\) 로 계산한 기대값
2. \(\sum_{k\ge1} P(X\ge k)\) 로 계산한 누적분포 윗부분 면적

따라서 **음이 아닌 정수값 확률변수의 기대값은 누적분포의 윗부분 면적의 합으로 해석할 수 있다.**
