---
title: "King Sejong's National Referendum on Tax Reform (R-Base Plot)"
author: "coop711"
date: "`r Sys.Date()`"
output: html_document
---

# Loading Data 

원자료는 [세종실록](http://sillok.history.go.kr/id/kda_11208010_005), 요약표는 오기수 교수의 논문에서.

```{r, data, echo = TRUE, message = FALSE, results = 'hide'}
knitr::opts_chunk$set(echo = TRUE)
library(knitr)
library(extrafont)
load("sejong_ref_tbl.RData")
str(sejong_ref)
```

## Rearrangement

```{r, kable, echo = TRUE, results = 'asis'}
vnames_kr <- c("집계", "찬반", "계급", "지역", "관료여부")
kable(sejong_ref[c(4, 3, 5, 2, 1)], 
      col.names = vnames_kr[c(4, 3, 5, 2, 1)], 
      align = c(rep('c', 4), 'r'))
```

<P style = "page-break-before:always">

## User defined `pos()`

원형그래프와 막대그래프에서 라벨의 위치를 정하는 사용자 정의함수를 작성한다.  

```{r, fig.width = 6, fig.height = 6}
b0 <- barplot(as.matrix(3:1, ncol = 1), 
              xlim = c(-1, 6), 
              ylim = c(0, 7), 
              col = "white", 
              axes = FALSE)
text(x = -0.6, y = c(3, 5, 6), 
     labels = c("x1", "x1 + x2", "x1 + x2 + x3"))
text(x = b0, y = c(1.5, 4, 5.5), 
     labels = "x")
text(x = 2.5, y = c(1.5, 4, 5.5), 
     labels = c("x1 - x1/2", "x1 + x2 - x2/2", "x1 + x2 + x3 - x3/2"))
```

위의 그림으로부터 

```{r}
pos <- function(x){
  cumsum(x) - x / 2
  }
```

<P style = "page-break-before:always">

## 전체 찬반

### pie

```{r, pie for total, fig.width = 5, fig.height = 5}
par(family = "KoPubWorldDotum Medium")
gray_2 <- gray.colors(12)[c(12, 7)]
rainbow_2 <- rainbow(2)[2:1]
r <- 0.8
pos_total <- pos(prop.table(Vote_total) * 100)
pos_total_x <- r / 2 * cos(2 * pi * pos_total / 100)
pos_total_y <- r / 2 * sin(2 * pi * pos_total / 100)
pie(Vote_total,
    radius = r,
    labels = NA,
    col = rainbow_2)
text(x = pos_total_x, y = pos_total_y,
     labels = paste(names(Vote_total),
                    format(Vote_total, big.mark = ","),
                    sep = ":"))
title(main = "전체 찬반", 
      cex.main = 1.5,
      family = "KoPubWorldDotum Bold")
```

<P style = "page-break-before:always">

## 계급별 찬반

### pie

```{r, vote by classes, fig.width = 10,fig.height = 5}
par(family = "KoPubWorldDotum Medium")
par(mfrow = c(1, 2))
gray_2 <- gray.colors(12)[c(12, 7)]
rainbow_2 <- rainbow(2)[2:1]
r <- 0.8
pos_Class_2 <- apply(prop.table(Vote_Class_2, margin = 2) * 100,
                     MARGIN = 2,
                     FUN = pos)
pos_Class_2_x <- apply(pos_Class_2, 
                       MARGIN = 2,
                       FUN = function(x){r / 2 * cos(2 * pi * x / 100)})
pos_Class_2_y <- apply(pos_Class_2, 
                       MARGIN = 2,
                       FUN = function(x){r / 2 * sin(2 * pi * x / 100)})
pie(Vote_Class_2[, "관료"],
    radius = r,
    labels = NA,
    col = rainbow_2)
text(x = pos_Class_2_x[, "관료"], 
     y = pos_Class_2_y[, "관료"],
     labels = paste(names(Vote_Class_2[, "관료"]),
                    format(Vote_Class_2[, "관료"], big.mark = ","),
                    sep = ":"))
title(main = "관료", 
      cex.main = 1.5,
      family = "KoPubWorldDotum Bold")
pie(Vote_Class_2[, "품관촌민"],
    radius = r,
    labels = NA,
    col = rainbow_2)
text(x = pos_Class_2_x[, "품관촌민"], 
     y = pos_Class_2_y[, "품관촌민"],
     labels = paste(names(Vote_Class_2[, "품관촌민"]),
                    format(Vote_Class_2[, "품관촌민"], big.mark = ","),
                    sep = ":"))
title(main = "품관촌민", 
      cex.main = 1.5,
      family = "KoPubWorldDotum Bold")
par(mfrow = c(1, 1))
```

<P style = "page-break-before:always">

## 지역별 찬반

### barplot

```{r, fig.width = 10, fig.height = 5}
par(family = "KoPubWorldDotum Medium")
pos_Region <- apply(Vote_Region, MARGIN = 2, pos)
values_Region <- ifelse(Vote_Region >= 1500, 
                        Vote_Region, numeric(0))
labels_Region <- ifelse(is.na(values_Region), 
                        "", 
                        format(values_Region, big.mark = ","))
b1 <- barplot(Vote_Region,
              col = rainbow_2,
              axes = FALSE)
text(x = rep(b1, 2),
     y = c(t(pos_Region)),
     labels = c(t(labels_Region)))
legend("topleft", 
       inset = 0.05, 
       fill = rainbow_2, 
       legend = c("찬성", "반대"))
title(main = "지역별 찬반", 
      cex.main = 1.5,
      family = "KoPubWorldDotum Bold")
```

<P style = "page-break-before:always">

### mosaicplot

이름이 겹쳐서 유후사를 제외함.

```{r, fig.width = 10, fig.height = 5}
par(family = "KoPubWorldDotum Medium")
mosaicplot(t(Vote_Region[, -2]), 
           col = rainbow_2, 
           main = "", 
           xlab = "계급" , 
           ylab = "찬반",
           off = c(3, 1)) 
title(main = "지역별 찬반",
      cex.main = 1.5,
      family = "KoPubWorldDotum Bold")
```

<P style = "page-break-before:always">

## 서울의 찬반

### barplot

```{r, fig.width = 5, fig.height = 5}
par(family = "KoPubWorldDotum Medium")
pos_seoul_Class <- apply(Vote_seoul_Class, MARGIN = 2, pos)
values_seoul_Class <- ifelse(Vote_seoul_Class >= 100, 
                        Vote_seoul_Class, numeric(0))
labels_seoul_Class <- ifelse(is.na(values_seoul_Class), 
                        "", 
                        format(values_seoul_Class, big.mark = ","))
b2 <- barplot(Vote_seoul_Class,
              col = rainbow_2,
              axes = FALSE)
text(x = rep(b2, 2),
     y = c(t(pos_seoul_Class)),
     labels = c(t(labels_seoul_Class)))
legend("topleft", 
       inset = 0.05, 
       fill = rainbow_2, 
       legend = c("찬성", "반대"))
title(main = "서울의 찬반",
      cex.main = 1.5,
      family = "KoPubWorldDotum Bold")
```

<P style = "page-break-before:always">

### mosaic plot

```{r, fig.width = 6, fig.height = 4.5}
par(family = "KoPubWorldDotum Medium")
mosaicplot(t(Vote_seoul_Class), 
           col = rainbow_2, 
           main = "", 
           xlab = "계급" , 
           ylab = "찬반",
           off = 1)
title(main = "서울의 찬반",
      cex.main = 1.5,
      family = "KoPubWorldDotum Bold")
```

<P style = "page-break-before:always">

## 관료의 지역별 찬반 (서울 제외)

### barplot

```{r, fig.width = 10, fig.height = 5}
par(family = "KoPubWorldDotum Medium")
pos_Region_bureaus <- apply(Vote_Region_bureaus[, -1], MARGIN = 2, pos)
values_Region_bureaus <- ifelse(Vote_Region_bureaus[, -1] >= 5,
                                Vote_Region_bureaus[, -1], numeric(0))
labels_Region_bureaus <- ifelse(is.na(values_Region_bureaus), 
                                "", 
                                format(values_Region_bureaus, big.mark = ","))
b3 <- barplot(Vote_Region_bureaus[, -1],
              col = rainbow_2,
              axes = FALSE)
text(x = rep(b3, 2),
     y = c(t(pos_Region_bureaus)),
     labels = c(t(labels_Region_bureaus)))
legend("topleft", 
       inset = 0.05, 
       fill = rainbow_2, 
       legend = c("찬성", "반대"))
title(main = "관료의 지역별 찬반",
      cex.main = 1.5,
      family = "KoPubWorldDotum Bold")
```

<P style = "page-break-before:always">

### mosaicplot

```{r, fig.width = 10, fig.height = 5}
par(family = "KoPubWorldDotum Medium")
mosaicplot(t(Vote_Region_bureaus[, -1]), 
           col = rainbow_2, 
           main = "", 
           xlab = "계급" , 
           ylab = "찬반",
           off = c(2, 1))
title(main = "관료의 지역별 찬반(서울 제외)",
      cex.main = 1.5,
      family = "KoPubWorldDotum Bold")
```

<P style = "page-break-before:always">

## 품관촌민의 지역별 찬반

### barplot

```{r, fig.width = 10, fig.height = 5}
par(family = "KoPubWorldDotum Medium")
pos_Region_commons <- apply(Vote_Region_commons, MARGIN = 2, pos)
values_Region_commons <- ifelse(Vote_Region_commons >= 1500,
                                Vote_Region_commons, numeric(0))
labels_Region_commons <- ifelse(is.na(values_Region_commons), 
                                "", 
                                format(values_Region_commons, big.mark = ","))
b4 <- barplot(Vote_Region_commons,
              col = rainbow_2,
              axes = FALSE)
text(x = rep(b4, 2),
     y = c(t(pos_Region_commons)),
     labels = c(t(labels_Region_commons)))
legend("topleft", 
       inset = 0.05, 
       fill = rainbow_2, 
       legend = c("찬성", "반대"))
title(main = "품관촌민의 지역별 찬반", 
      cex.main = 1.5,
      family = "KoPubWorldDotum Bold")
```

<P style = "page-break-before:always">

### mosaicplot

```{r, fig.width = 10, fig.height = 5}
par(family = "KoPubWorldDotum Medium")
mosaicplot(t(Vote_Region_commons), 
           col = rainbow_2, 
           main = "", 
           xlab = "지역" , 
           ylab = "찬반",
           off = c(2, 1))
title(main = "품관촌민의 지역별 찬반", 
      cex.main = 1.5,
      family = "KoPubWorldDotum Bold")
```

<P style = "page-break-before:always">


## 충청의 경우

관료들의 찬반과 품관촌민의 찬반이 다른 곳.

### barplot

```{r, fig.width = 5, fig.height = 5}
par(family = "KoPubWorldDotum Medium")
pos_chung_Class <- apply(prop.table(Vote_chung_Class, margin = 2) * 100, 
                         MARGIN = 2, 
                         FUN = pos)
values_chung_Class <- ifelse(prop.table(Vote_chung_Class, margin = 2) * 100 >= 20, 
                      Vote_chung_Class, numeric(0))
labels_chung_Class <- ifelse(is.na(values_chung_Class), 
                        "", 
                        format(values_chung_Class, big.mark = ","))
b5 <- barplot(prop.table(Vote_chung_Class, margin = 2) * 100,
              col = rainbow_2,
              axes = FALSE)
text(x = rep(b5, 2),
     y = c(t(pos_chung_Class)),
     labels = c(t(labels_chung_Class)))
legend("topleft", 
       inset = 0.05, 
       fill = rainbow_2, 
       legend = c("찬성", "반대"))
title(main = "충청의 찬반", 
      cex.main = 1.5,
      family = "KoPubWorldDotum Bold")
```

### mosaicplot

수효의 차이가 너무 커서 비교하기 어려워서 '대신 등'을 제외하고 작업한다.

```{r, fig.width = 9, fig.height = 4.5}
par(family = "KoPubWorldDotum Medium")
mosaicplot(t(Vote_chung_Class[, -1]), 
           col = rainbow_2, 
           main = "", 
           xlab = "계급", 
           ylab = "찬반",
           off = 1)
title(main = "충청도의 찬반")
```

## 작업 디렉토리 이미지 저장

```{r, save}
save.image(file = "sejong_Base.RData")
```

