---
title: "King Sejong's National Referendum on Tax Reform : Summary"
author: "coop711"
date: "`r Sys.Date()`"
output: html_document
---

## Data

### Loading Data 

```{r, setup, echo = TRUE}
knitr::opts_chunk$set(echo = TRUE)
library(knitr)
options(width = 180, digits = 3)
load("sejong_ref_data.RData")
```

## Votes

### 전체 찬반 집계

`xtabs`는 깔끔한(tidy) 데이터 프레임을 테이블 구조로 변환하는 데 쓸모가 있다.
용법에 대해서는 도움말을 참고한다.

`xtabs()`를 이용하여 찬반의 전체 집계를 낸다. `xtabs()`의 값으로 벡터가 나왔을 때 `t()`를 이용하여 전치한다.  

```{r, total yes or no}
Vote_total <- xtabs(Counts ~ Vote, 
                    data = sejong_ref)
kable(t(Vote_total), 
      caption = "전체 집계")
```

`prop.table()`은 백분율을 계산한다.

```{r}
prop.table(Vote_total) * 100
```

`tapply()`를 사용하여 집계할 수도 있다.

```{r}
tapply(sejong_ref$Counts, 
       INDEX = sejong_ref$Vote, 
       FUN = sum)
```

### 계급별 찬반 집계

`xtabs()`를 이용하여 분할표를 만든다.

```{r, by Class}
Vote_Class <- xtabs(Counts ~ Vote + Class, 
                    data = sejong_ref)
kable(Vote_Class, 
      caption = "계급별 찬반")
```

`prop.table()`을 이용하여 열 단위 백분율을 계산한다. `margin = 2` 로 설정한다.

```{r}
prop.table(Vote_Class, margin = 2) * 100
```

`tapply()`를 적용하여 분할표를 만들 수도 있다.

```{r}
tapply(sejong_ref$Counts, 
       INDEX = sejong_ref[c("Vote", "Class")], 
       FUN = sum)
```

`addmargins()`를 이용하여 행과 열의 합을 구하여 소계를 추가한다.

```{r}
kable(addmargins(Vote_Class))
```


### 지역별 찬반 집계

`xtabs()`를 이용하여 분할표를 만든다.

```{r, by Region}
Vote_Region <- xtabs(Counts ~ Vote + Region, 
                    data = sejong_ref)
kable(Vote_Region, 
      caption = "지역별 찬반")
```

`prop.table()`을 이용하여 열 단위 백분율을 계산한다. `margin = 2` 로 설정한다.

```{r}
options(digits = 1)
prop.table(Vote_Region, margin = 2) * 100
```

`tapply()`를 적용하여 분할표를 만들 수도 있다.

```{r}
tapply(sejong_ref$Counts, 
       INDEX = sejong_ref[c("Vote", "Region")], 
       FUN = sum)
```

`addmargins()`를 이용하여 행과 열의 합을 구하여 소계를 추가한다.

```{r}
kable(addmargins(Vote_Region))
```

### 관료와 품관촌민

우선, `ifelse()`를 이용하여 품관촌민이 아닌 사람을 관료로 분류하고 그 결과를  `sejong_ref`에 추가한다. 

```{r, commons vs bureaus}
sejong_ref$Class_2 <- 
   factor(ifelse(sejong_ref$Class == "품관촌민", "품관촌민", "관료"), 
          levels = c("관료", "품관촌민"))
kable(sejong_ref[c(4, 3, 5, 2, 1)])
str(sejong_ref)
```

### 관료와 품관촌민의 찬반 비교

`xtabs()`에 `Vote`와 `Class_2` 를 독립변수로 설정한다. 

```{r, Vote by Class_2}
Vote_Class_2 <- xtabs(Counts ~ Vote + Class_2, 
                      data = sejong_ref)
kable(Vote_Class_2, 
      caption = "관료와 품관촌민")
```

`prop.table()` 를 이용하여 관료와 품관촌민의 찬반 백분율을 구한다.

```{r}
options(digits = 3)
prop.table(Vote_Class_2, margin = 2) * 100
```

`rowSums()`와 `cbind()`를 활용하여 집계한다.

```{r}
cbind("관료" = rowSums(Vote_Class[, -5]),
      "품관촌민" =  Vote_Class[, 5])
```

`tapply()`를 이용하여 관료와 품관촌민의 찬반을 집계한다.

```{r}
tapply(sejong_ref$Counts, 
       INDEX = sejong_ref[c("Vote", "Class_2")],
       FUN = sum)
```

`addmargins()`를 이용하여 열의 합과 행의 합을 구하고 소계를 추가한다.

```{r, subtotals}
kable(addmargins(Vote_Class_2))
```

### 관료와 품관촌민의 지역별 찬반 집계 

관료와 품관촌민의 각각에 국한하여 지역별 찬반의 집계를 구한다.
`xtabs()`의 `subset` 조건을 활용한다. 

- 관료의 지역별 찬반 집계와 백분율

```{r, Region w.r.t Class_2}
Vote_Region_bureaus <- xtabs(Counts ~ Vote + Region, 
                             data = sejong_ref, 
                             Class_2 == "관료",  ## subset 조건에 해당하는 코드
                             drop.unused.levels = TRUE)
kable(Vote_Region_bureaus, caption = "투표(관료)")
Bureaus <- sejong_ref$Class_2 == "관료"
tapply(sejong_ref[Bureaus, "Counts"],
       INDEX = sejong_ref[Bureaus, c("Vote", "Region")],
       default = 0L,
       FUN = sum)
prop.table(Vote_Region_bureaus, margin = 2) * 100
```

- 품관촌민의 지역별 찬반 집계와 백분율

```{r}
Vote_Region_commons <- xtabs(Counts ~ Vote + Region, 
                             data = sejong_ref, 
                             Class_2 == "품관촌민", ## subset 조건에 해당하는 코드
                             drop.unused.levels = TRUE)
kable(Vote_Region_commons, caption = "투표(품관촌민)")
Commons <- sejong_ref$Class_2 == "품관촌민"
tapply(sejong_ref[Commons, "Counts"],
       INDEX = sejong_ref[Commons, c("Vote", "Region")],
       default = 0L,
       FUN = sum)
prop.table(Vote_Region_commons, margin = 2) * 100
```

### 서울

```{r, Seoul}
Vote_seoul_Class <- xtabs(Counts ~ Vote + Class, 
                          data = sejong_ref, 
                          Region == "서울", 
                          drop.unused.levels = TRUE)
kable(Vote_seoul_Class, caption = "서울")
prop.table(Vote_seoul_Class, margin = 2) * 100
```

### 충청

```{r, Chungcheong}
Vote_chung_Class <- xtabs(Counts ~ Vote + Class, 
                          data = sejong_ref, 
                          Region == "충청", 
                          drop.unused.levels = TRUE)
kable(Vote_chung_Class, caption = "충청")
prop.table(Vote_chung_Class, margin = 2) * 100
```

### 작업 디렉토리 이미지 저장하기 

```{r, save}
save.image(file = "sejong_ref_tbl.RData")
```